# 是否可以认定为业务合并

提问人：随风 8373 时间：2015-08-03 22:51:04
请教：A自然人与其他投资人于 2010 年 2 月共同设立B有限公司，A为控股股东；A自然人在 2011 年 1 月设立了C个人独资企业； 2013年 7 月，A自然人认为B公司无实质经营，故想把实质经营方C个人独资企业装入B公司，具体操作：B公司购入C个人独资企业的存货、收编原C个人独资企业主要员工、与原出租给C个人独资企业的出租方签订租赁合同（租赁转移）、C个人独资企业的销售渠道全部转给B公司（B、C公司均为外购外销的贸易企业，无生产环节），这种情况是否已满足业务合并的全部要求，必须作为同一控制下的业务合并？ 谢谢！！！

回答人：chenyiwei
B公司接收C公司的经营性资产、人员、业务渠道等，具备了“业务三要素”，因此应作为业务合并；因为吸收方B与该业务原所在的个人独资企业C的实际控制人均为A，所以是同一控制下的业务合并。

提问人：随风 8373 时间：2015-08-10 15:49:02
或者说我只买它的存货，业务这块我们就当它是重新签了人员（还是原来的人员，只是签的主体不同），那这样可不可以不作为业务合并

回答人：chenyiwei
贸易企业比较麻烦，因为存货的购买并不是是否构成业务的关键判断。人员和业务渠道的转移可能更为关键。在很多情况下，对贸易企业的收购是否构成业务合并的处理更加模糊。

提问人：随风 8373 时间：2015-08-16 22:56:56
陈版的意思是实质重于形式，贸易企业按其是否满足了业务合并中“业务”的要求？

回答人：chenyiwei
如果转移了核心人员、业务渠道等，则认为构成业务合并的可能性相对较大。一般建议同时收购存货、债权等资产，以避免可能招致的无资产转移情形下不构成业务的质疑。

提问人：随风 8373 时间：2015-09-14 09:43:42
再问下陈版，业务合并过程中应交税费需不需要纳入合并报表，按我理解，业务合并主要合并人员、业务、经营性资产、债权债务（主要为应收应付，可剔除增值税销项及进项），那我在编制合并报表时可以将其剔除

回答人：chenyiwei
为了完整反映被合并业务的财务状况、经营成果和现金流量，在合并日之前的各年度和期间，建议将应交税费和相关的损益影响纳入重述后的合并报表，到合并日将由原主体承担的税费予以剥离。

提问人：会计人员 ABC 时间：2017-12-27 00:03:57
陈老师好： 想咨询您一个同一控制下的业务合并事项。 有一位老板，控股了A和B两家类似业务的公司，这两家都为老板直接控制，不存在母子公司关系。A公司比较干净简单，计划作为以后资本市场运作的主体。B公司复杂一些，B公司自己购有土地和房产，有独立的生产设备和人员。 现计划由A公司将B公司的设备、存货购买过来，A公司不购买B公司的厂房和土地，今后中A公司采用向B公司租赁厂房的方式进行生产，以后B公司就不进行生产了。B公司账上的债权和债务不并入A公司。B公司的大部分人员以后和A公司签订劳动合同，只有少量留守人员留在B公司处理房产管理。 A公司采购评估价值收购B公司的设备和存货（包括原材料 和产成品等）。
想麻烦问一下陈老师： 1 、A公司只收购存货和设备，不收购土地和厂房，在这种情况下是否构成同一控制下的业务合并呢？ 土地和厂房是否属于构成同一控制下业务合并合并的必备要素呢？ 2 、如果属于同一控制下的业务合并 ，A公司以评估价值收购设备和存货，那么在A公司账上进行账务处理时，是否以原B公司账上的价值进行存货入账呢？原B公司账面价值与A公司支付的评估价值之间的差异，是否调整资本公积呢？ 3 、如果按同一控制下的业务合并，B公司原来还将房产对其他公司出租收取租金，还有一些与其他公司房产出租的应收款及向一些股东的应收款，还有一些与收购业务不相关的股东负债（即欠一些股东款）。这种情况下，如果进行同一控制下的业务，如果进行剥离非收购业务的资产与负债呢？即如何构成业务合并的模拟报表呢？ 4 、假设B公司在 2017 年 10 月 31日前已将设备和存货销售给A公司， 11 月B公司又购买了一些与A公司业务没有关系的一些东西。对于A公司同一控制下的业务合并，业务合并的模拟报表是否以 2017 年 10 月 31 日报表为截止报表日呢？就不需要再合并 2017 年 11 月和 12 月的财务数据呢？
以上问题较多，麻烦陈老师了！不好意思了！

回答人：chenyiwei
只收购存货和设备，不收购土地和厂房，已经构成业务合并。所以在A公司账上进行账务处理时，以原B公司账上的价值入账。剥离问题，建议先并入B的完整报表，到合并日将不纳入收购范围的资产负债剥离冲减权益。

提问人：会计人员 ABC 时间：2017-12-27 00:14:19
陈老师: 因为A公司下面还有子公司C公司，从B 公司收购的设备和存货，放在A公司或C公司，是否均要作为同一控制下的业务合并，在编制合并会计报表时均要纳入合并呢？

回答人：chenyiwei
是。

提问人：会计人员 ABC 时间：2018-02-02 00:30:32
陈老师好，麻烦再向您请教。本页面的第 8 楼我之前已经向您请教了 A公司收购B公司的生产设备和办公设备，并收购B公司的存货，并将B公司的人员转入A公司签订劳动合同。 b公司的厂房和土地没有转入A公司。B公司原来的债权和债务没有转入A公司。A公司以后采用向B公司租用厂房的方式进行生产。 上述被认定为同一控制下的业务合并。 在涉及 2016 年度和 2017 年1-10月份具体的业务合并时，由于B公司之前有有其他公司的厂房出租收入，收购完成后又改为A公司向B公司承租厂房，B公司的债权债务又没有收购过来。
在上述情况下，我想麻烦陈老师帮助，我们应如何合并B公司 2016 年度和 2017 年1-10月份的财务报表呢？ 我们是否能够如下操作呢？ 1 、先对B公司的 2016 年度和 2017 年1-10月份财务数据进行审计，得到B公司 2016 年度和 2017 年1-10月份的审定数据； 2 、在合并日对B公司的 2016 年度和 2017 年1-10月份进行剥离，将没有收购入的 2016 年度和 2017 年1-10月份债权和债务删除，债权和债务差额冲权益。 3 、将 2016 年度和 2017 年1-10月份房产和土地也剥离出去，并将 2016 年度和 2017 年1-10月份房产的折旧和土地的摊销也剥离出去，并按A公司模拟应付的 2016 年度和 2017 年1-10月份厂房租金计入利润表中进行模拟计算。 4 、由于 2016 年度和 2017年1-10月份B公司还向其他公司出租房产产生的租金收入，还将 2016 年度和 2017 年1-10月份这部分的折旧和房产出租收入从财务报表中剥离出来。 5 、上述剥离和调整的差额冲减权益。 经上述1-5处理后的 2016 年度和 2017 年1-10月份模拟报表的数据合并到A公司中。
想问陈老师：不知实务中是否有上述1-5的处理方式呢？如果按上述处理，又感觉很复杂。
如果上述1-5处理不可以，是否可以如下 6 和 7 呢？ 6 、 2016 年度和 2017 年1-10月份的B公司的出租收入、房产折旧和土地的摊销不剔除，继续放在被合并的 2016 年度和 2017 年1-10月份模拟报表中。 7 、 2016 年 12 月末资产负债表中的厂房、土地、债权和债务还保留，只是在 2017 年 10 月 31 日再剔除出，在 2017 年 10 月 31 日剔除的土地、房产、债权、债务的差额冲减权益。
上述是自己所想，只是大概想法，不知是否正确，也不知实务中是按什么思路处理的呢？麻烦陈老师指教！

回答人：chenyiwei
建议将B公司再合并日之前的账务完整并入，不必进行人为的剥离调整。到合并日，再通过冲减权益的做法将不纳入收购范围的资产、往来等予以剥离。后续按合并后的真实架构进行处理即可。